【裁判字號】    97,婚,1061
【裁判日期】    980105
【裁判案由】    離婚
【裁判全文】
臺灣臺中地方法院民事裁定              97年度婚字第1061號
原      告  甲○○
被      告  丙○○
上列當事人間離婚等事件，本院裁定如下：
    主  文
本件移送臺灣屏東地方法院。
    理  由
一、按婚姻無效或撤銷婚姻，與確認婚姻成立或不成立及離婚或
    夫妻同居之訴，專屬夫妻之住所地或夫妻死亡時住所地之法
    院管轄。但訴之原因事實發生於夫或妻之居所地者，得由各
    該居所地之法院管轄，民事訴訟法第五百六十八條第一項定
    有明文。再者，所謂住所係指依一定事實，足認以久住之意
    思而住於一定之地域而言，此觀之民法第二十條第一項規定
    即明，是住所與戶籍上之設籍處所並非同一概念。又訴訟之
    全部或一部，法院認為無管轄權者，依原告聲請或依職權以
    裁定移送其管轄法院，民事訴訟法第二十八條第一項規定甚
    明。
二、本件原告起訴主張兩造為夫妻關係，婚後共同居住於臺北市
    ，因被告經常對原告暴力相向，並於七十六年十二月二十六
    日將原告毆打成傷並將原告趕出家門，原告乃返回屏東縣娘
    家居住迄今，兩造因而分居逾二十年，期間被告未曾探視原
    告，兩人亦無任何聯繫或互動，兩造婚姻已生破綻，亦無繼
    續維繫婚姻之必要，為此訴請離婚等語。
三、依原告主張，兩造婚後原共同居住於臺北市，嗣於七十六年
    間因原告遭被告施以家庭暴力行為並逐出家門，乃返回屏東
    縣娘家居住迄今，其後被告亦搬離臺北市住處，惟不知人在
    何處，雖被告於九十年八月十五日將戶籍遷至臺中縣太平市
    ，然被告在台中並無住居所，該址僅係設籍處所，此有戶籍
    謄本為證，復經兩造子女乙○○到庭陳述無訛（本院九十七
    年十二月五日調查筆錄參照）。綜上所述，原告主張離婚之
    事由，係因被告婚後對其暴力相向，其因而返回屏東縣竹田
    鄉○○村○○路九號居住，兩造因而分居逾二十年迄今，婚
    姻已生破綻。是原告前開屏東縣住所，亦為兩造離婚原因事
    實發生地，參以兩造婚後未曾在台中縣市共同居住生活過，
    及被告現實際住所不詳（按桃園市○○○街三四巷二八號係
    證人乙○○提供之地址，經本院依址通知被告亦未到庭，證
    人乙○○復稱該址係被告原工作處所，惟被告住所不定，現
    有無住居該址不明，被告過年過節或沒有工作會返回台中，
    ）則本件自應由原告住所地之臺灣屏東地方法院管轄較妥。
    從而，原告向無管轄權之本院起訴，顯係違誤，爰依職權以
    裁定移送其管轄法院。
四、依民事訴訟法第二十八條第一項，裁定如主文。
中    華    民    國    98    年    1     月    5     日
                  家事法庭      法  官  簡賢坤
以上正本係照原本作成。
如對本裁定抗告，須於裁定送達後十日內向本院提出抗告狀（須
附繕本）。
中    華    民    國    98    年    1     月    5     日
                                書記官  廖日晟


司法院資訊處製作；財團法人民間司法改革基金會備份。
